【裁判字號】    99,國小上,2
【裁判日期】    990629
【裁判案由】    國家賠償
【裁判全文】
臺灣板橋地方法院民事判決             99年度國小上字第2號
上  訴  人 乙○○
訴訟代理人 洪三財律師
被 上訴 人 板橋市公所
法定代理人  甲○○
上列當事人間請求國家賠償事件，上訴人對於中華民國99年4月
15日本院板橋簡易庭98年度板國小字第4 號第一審小額訴訟判決
提起上訴，本院判決如下：
    主  文
上訴駁回。
第二審訴訟費用新台幣壹仟伍佰元由上訴人負擔。
    理  由
壹、程序方面：
一、按對於小額程序第一審判決之上訴，非以其違背法令為理由
    ，不得為之，又其上訴狀內應記載上訴理由，表明下列各款
    事項：一、原判決所違背之法令及其具體內容；二、依訴訟
    資料可認為原判決有違背法令之具體事實，民事訴訟法第43
    6 條之24第2 項、第436 條之25分別定有明文。又所謂判決
    違背法令，乃係指判決不適用法規或適用不當，為同法第46
    8 條所明定，依同法第436 條之32第2 項規定，於小額事件
    之上訴程序所準用之。上訴人提起上訴，係以：(一)原判決對
    於依法應視為自認為事實逕為不同認定，(二)認定事實違反論
    理與經驗法則為由，具體指摘原判決有不適用民事訴訟法第
    279 條第1 項、第280 條、第222 條第1 、4 項規定之違背
    法令情事，應認已具備合法要件，合先敘明。
二、次按小額程序之第二審判決，依上訴意旨足認上訴為無理由
    者，得不經言詞辯論為之，民事訴訟法第436條之29第2款亦
    有明文。
貳、實體方面：
一、上訴意旨略以：(一)上訴人主張受有薪資損害8 萬1000元、醫
    藥費用2010元及精神上痛苦11萬元之損害，合計為19萬3010
    元，相對人均未爭執，自應視為自認，惟原審卻以上訴人無
    法舉證或舉證不足為由，駁回上訴人15萬2340元之請求，顯
    然違法民事訴訟法第279 條第1 項、第280 條之規定；(二)原
    審未依據內政部入出國及移民署所製作之文書認定許美花出
    具之函件為真正，亦違反民事訴訟法第222 條第1 、4 項之
    規定；(三)上訴人請求賠償精神慰撫金11萬元實屬適當，原審
    判決賠償4 萬元，顯屬過低云云。
二、按「當事人對於他造主張之事實，於言詞辯論時不爭執者，
    視同自認。但因他項陳述可認為爭執者，不在此限。」、「
    當事人於自認有所附加或限制者，應否視有自認，由法院審
    酌情形斷定之。」民事訴訟法第280 條第1 項、第279 條第
    2 項定有明文。查被上訴人否認上訴人所受之損害與被上訴
    人所管理之樹木未設蓋板間有相當因果關係存在之事實，已
    據聲請人陳述甚明（詳上訴人99年5 月26日上訴狀第2 項倒
    數第6-5 行），則被上訴人既對於因果關係爭執執，可認其
    對於損害之數額亦爭執，縱認其對於損害之數額不爭執，亦
    屬附有「法院如認定上訴人之損害與樹木未設蓋板間有相當
    因果關係」為條件之自認，應否視為有自認，原審自有審酌
    之權限，上訴人主張：被上訴人已自認損害金額，原審應受
    其拘束云云，於法顯屬無據。
三、次按「法院依自由心證判斷事實之真偽，不得違背論理及經
    驗法則，民事訴訟法第222 條第3 項亦有明示。所謂論理法
    則，係指依立法意旨或法規之社會機能就法律事實所為價值
    判斷之法則而言。所謂經驗法則，係指由社會生活累積的經
    驗歸納所得之法則而言；凡日常生活所得之通常經驗及基於
    專門知識所得之特別經驗均屬之。」最高法院91年台上字第
    741 號判決著有明文。經查許美花於原審所提出之函文記載
    「茲於2007年12月初，因身體不適，又必須返回菲律濱僑居
    地，需要有人協助照護，經人介紹慈惠看護中心看護員乙○
    ○小姐為我照顧服務，雙方見面商談，頗為合意，當下言明
    工作時間為2007年12月25日至2008年2 月17日止共54天，日
    薪為新台幣2000元，共計新台幣10萬8000元正。然而事後卻
    得知乙○○小姐在板橋市○○路的樹圃上跌倒受傷，傷勢不
    輕，因擔心她無法正常工作，曾一度考慮換人，但是林小姐
    不願放棄工作機會，寧可以降低薪資求全，我亦同意儘量不
    讓她做比較粗重的工作，雙方協調之後以日薪500 元，54天
    共計新台幣2 萬7000元達成協議」等文句（詳原審第27-28
    頁），則許美花於96年12月25日出境，迨至97年2 月17日始
    又入境之內政部入出國及移民署入出國證明書，僅能證明許
    美花於該段期間並不在國內，並無法從論理法則與經驗法則
    推知許美花確有以每日500 元僱用上訴人之事實，原審以許
    美花與上訴人曾有主僱情誼，上開函文證明力薄弱，以及上
    訴人無法提出其他具體之證據，依自由心證認定上開函文不
    足採信，核屬原審取捨證據與認定事實之職權行使，於法並
    無違誤。上訴意旨空言指摘原判決此部分之認定違法論理與
    經驗法則，顯無可採。
四、末按對於小額程序之第一審裁判之上訴，非以其違背法令為
    理由，不得為之；又提起上訴，上訴狀內應記載上訴理由，
    表明原判決所違背之法令及其具體內容，暨依訴訟資料合於
    該違背法令之具體事實，民事訴訟法第436 條之24第2 項、
    第43 6條之25分別定有明文。是當事人提起上訴，如以同法
    第469 條所列第1 至5 款為理由時，其上訴狀或理由書應表
    明該判決有合於各該條款規定情形之具體內容，及係依何訴
    訟資料合於該違背法令之具體事實。如依同法第468 條規定
    ，以原判決有不適用法規或適用法規不當為理由時，其上訴
    狀或理由書應表明該判決所違背之法令條項，或有關判例、
    解釋字號，或成文法以外之習慣或法理等及其具體內容，暨
    係依何訴訟資料合於該違背法令之具體事實。上訴狀或理由
    書如未依上述方式表明，或其所表明者顯與上開法條規定不
    合時，即難認為已合法表明上訴理由，其上訴自非合法，最
    高法院71年台上字第314 號著有判例可資參照。查上訴人指
    摘原判決判命被上訴人賠償精神慰撫金4 萬元過低，惟未具
    體說明有何不適用法規或適用法規不當之情形，並揭示該法
    規之條項或其內容，及合於民事訴訟法第469 條所列各款之
    事實，自難認對原審關於精神慰撫金之判決如何違背法令已
    有具體之指摘，亦不足採。
五、從而，上訴論旨指摘原判決違背法令，求予廢棄改判，依其
    上訴意旨，足認顯為無理由，爰不經言詞辯論，逕以判決駁
    回之。
六、本件第二審訴訟費用，應依民事訴訟法第436 條之19第1 項
    規定，確定其數額為1,500 元，並應由上訴人負擔。
七、結論：本件上訴顯為無理由，依民事訴訟法第436 條之32第
    1 項、第2 項、第436 條之29第2 款、第449 條第1 項、第
    78條、第436 條之19第1 項，判決如主文。
中    華    民    國    99    年    6     月    29    日
                  民事第三庭    審判長法  官  朱耀平
                                      法  官  徐玉玲
                                      法  官  何君豪
以上正本證明與原本無異。
不得上訴。
中    華    民    國    99    年    6     月    29    日
                                      書記官  黃琴茜

司法院資訊處製作；財團法人民間司法改革基金會備份。
